臺灣臺中地方法院刑事判決　
110年度易字第2452號
公  訴  人  臺灣臺中地方檢察署檢察官
被      告  蘇博民



上列被告因妨害名譽案件，經檢察官提起公訴（110年度偵字第1
5280號），本院判決如下：
    主    文
丙○○犯誹謗罪，處拘役參拾日，如易科罰金，以新臺幣壹仟元折
算壹日。
    犯罪事實
一、丙○○因其前配偶廖安潔與甲○○發生糾紛及涉訟一事，對甲○○
    心生不滿，遂於民國110年2月4日下午4時10分至臺中市○○區
    ○○路0段000號1樓之永信牙醫診所，並向該診所員工楊雅筑
    表明欲與林醫師（按：指甲○○）解決糾紛等語，於楊雅筑詢
    問關於糾紛過程時，竟基於誹謗之犯意，於同日下午4時11
    分許，在不特定多數人得隨時進出而得共見共聞之上開診所
    內，公開表示「他破壞我家庭、騷擾我家庭、他跟我家人勒
    索四千萬」等語；又接續於同日下午4時14分許，走向楊雅
    筑及另名診所助理並稱「他事情沒有解決，幹了這麼多壞事
    ，他還有心情在這邊看診」等語，而指摘足以貶損甲○○在社
    會上之人格及聲譽地位之事。嗣同日下午5時14分許，丙○○
    於甲○○看診結束而進入候診區與其對談之際，竟承前同一誹
    謗接續犯意及基於公然侮辱犯意，對甲○○指摘及辱罵「你破
    壞我家庭，騷擾我家，你壞事做一大堆啦吼，我只講兩件，
    第二件事就是說你什麼時候醫生變流氓了？你恐嚇她恐嚇四
    千萬，你知道是四千萬」、「你這樣子不仁不義、無情無義
    」等語，足以貶損甲○○之人格、名譽及社會評價。
二、案經甲○○訴由臺中市政府警察局第五分局報告臺灣臺中地方
    檢察署檢察官偵查起訴。
    理    由
一、證據能力部分
  ㈠以下本案所引用被告以外之人於審判外之言詞或書面陳述，
    均經本院於審判時當庭直接提示而為合法調查，檢察官、被
    告丙○○均同意作為證據（見本院卷第216頁），本院審酌前
    開證據作成或取得狀況，均無非法或不當取證之情事，亦無
    顯不可信情況，故認為適當而均得作為證據。是前開證據，
    依刑事訴訟法第159條之5規定，均具有證據能力。
  ㈡除法律另有規定外，實施刑事訴訟程序之公務員因違背法定
    程序取得之證據，其有無證據能力之認定，應審酌人權保障
    及公共利益之均衡維護，刑事訴訟法第158條之4定有明文。
    本案所引用之非供述證據，並無證據證明係實施刑事訴訟程
    序之公務員違背法定程序所取得，且檢察官、被告均未表示
    無證據能力，自應認均具有證據能力。
二、認定犯罪事實所憑證據及理由
　　訊據被告固坦承其於上開時、地陳述上開言詞等情，惟矢口
    否認有何公然侮辱、誹謗犯行，並辯稱：其所述內容均屬實
    且有憑有據，其並無公然侮辱或誹謗之犯意。其於下午5時1
    0分許與告訴人甲○○對談並表達上開內容時，該時段係休診
    時間，並無公然之情況等語。經查：
　㈠被告於上開時、地，陳述前揭言詞內容等情，為被告所坦承
    （見本院卷第222至223頁），核與證人即告訴人甲○○、證人
    楊雅筑於警詢陳述及偵訊中具結證述情節相符（見偵卷第27
    至29、39至41、83至88頁），並經本院當庭勘驗現場監視器
    錄影檔案無訛，有勘驗筆錄1份及錄影截圖12張在卷可參（
    見本院卷第216至218、227至233頁），且有監視器錄影翻拍
    照片3張、永信牙醫診所門診時間表、被告與告訴人甲○○對
    話錄音譯文、手機錄音頁面截圖、永信牙醫診所衛星定位時
    間及地圖各1份、臺中市政府警察局第五分局111年6月14日
    中市警五分偵字第1110026012號函檢送員警職務報告及採證
    照片4張在卷可參（見偵卷第55至57、67頁、本院卷第97至1
    00、111至117、169至175頁），上開事實，堪以認定。
　㈡公訴意旨雖以告訴人甲○○於警詢中指訴、監視器畫面顯示時
    間為據，認被告係於110年2月4日下午3時50分許（按：此係
    監視器畫面顯示時間）進入上址診所、同日下午4時50分許
    對告訴人甲○○為辱罵。惟查，經員警於111年6月13日至上址
    診所查看該診所監視器，調查結果顯示該監視器畫面所示年
    月日雖屬正確，然時刻較標準時間慢20分鐘，且該監視器於
    1年來並無翻修或重裝紀錄乙節，有臺中市政府警察局第五
    分局111年6月14日中市警五分偵字第1110026012號函檢送員
    警職務報告附卷可參（見本院卷第171頁），另佐以證人即
    告訴人甲○○於偵訊中具結證稱：被告係於110年2月4日下午3
    、4點到診所。其於該日下午5時許至候診區與被告對談，被
    告就對其辱罵「你是流氓」、「壞事做盡」等語（見偵卷第
    83至88頁）；又證人楊雅筑於警詢中陳稱：告訴人甲○○看診
    完後大約下午5時許，才在候診區與被告對談等語（見偵卷
    第39至41頁），核與員警至現場勘查結果大致相符，足認上
    址診所監視器顯示時刻部分尚非正確，而較實際標準時間慢
    20分鐘。是被告係於犯罪事實欄所示時間進入上址診所並
    為上開言論內容，應可認定。
　㈢按刑法分則中「公然」二字之意義，祇以不特定人或多數人
    得以共見共聞之狀態為已足，自不以實際上果已共見共聞為
    必要，必在事實上有與不特定人或多數人得以共見共聞之狀
    況方足認為達於公然之程度；又所謂多數人，係包括特定之
    多數人在內，至其人數應視立法意旨及實際情形已否達於公
    然之程度而定（最高法院108年度台上字第3875號判決意旨
    參照）。次按刑法第310條第1項誹謗罪之特殊主觀要件「意
    圖散布於眾」，係指行為人以散發或傳布足以毀損他人名譽
    之事，於不特定之多數人知悉為目的而言；如行為人無此散
    布於眾之意圖，僅將有關他人名譽之事傳達於某特定之人，
    則不足該當本罪。至行為人是否確有上開主觀意圖，則需視
    行為人之陳述方式而定，若於大眾媒體上陳述、公開演講等
    ，當即屬之；惟行為人倘僅向特定人陳述足以毀損他人名譽
    之事，又無積極證據足認行為人有藉場地（如多人在場之公
    開場合）或人（如於新聞記者採訪時為陳述）之助力以散布
    於公眾之故意，自難遽繩以刑法第310條第1項之誹謗罪責。
    且該條構成要件「散布於眾」之規定，其所稱之「眾」，即
    該散布行為之對象，係指行為人所欲指摘或傳述足以毀損名
    譽之他人以外之人，方足當之（最高法院111年度台上字第2
    425號判決意旨參照）。經查，被告於110年2月4日下午4時1
    1分、14分許，在上址診所表示「他破壞我家庭、騷擾我家
    庭、他跟我家人勒索四千萬」、「他事情沒有解決，幹了這
    麼多壞事，他還有心情在這邊看診」等語之際，仍屬於該診
    所之看診時段，病患尚可自由出入，且該診所內除證人楊雅
    筑、另名診所助理外，尚有4、5名候診者在上址診所候診乙
    節，業經本院勘驗現場監視器錄影檔案確認無誤，有勘驗筆
    錄1份及錄影截圖12張在卷可證（見本院卷第216至218、227
    至233頁），並有該診所門診時間表1張在卷可佐（見偵卷第
    67頁），堪認被告係於多人在場之公開場合表達上開言論。
    又被告於同日下午5時14分許，對告訴人甲○○指摘及辱罵「
    你破壞我家庭，騷擾我家，你壞事做一大堆啦吼，我只講兩
    件，第二件事就是說你什麼時候醫生變流氓了？你恐嚇她恐
    嚇四千萬，你知道是四千萬」、「你這樣子不仁不義、無情
    無義」等語時，雖僅有證人楊雅筑及另名診所助理在場，且
    已屆該診所休診時間，惟上開診所大門並未上鎖乙節，亦由
    本院勘驗現場監視器錄影檔案確認無誤，有前揭勘驗筆錄1
    份及錄影截圖12張在卷可考。是以，該診所雖已進入休診時
    段，而不會再接受病患掛號看診，然該診所大門既無上鎖，
    衡情其他非病患之訪客或餐點、包裹外送員等尚可開門進入
    該診所，堪認該診所仍處於他人得隨時進入之狀態，被告上
    開辯稱非屬公然情狀等語，尚不足採。基此，足徵被告為上
    開言詞時，已達於不特定多數人得共見共聞之公然狀態且達
    散布於眾之程度，被告既係一有相當智識程度之人，對上揭
    情狀實難諉為不知。又參以被告於警詢中陳稱：其得知告訴
    人甲○○與其前妻有糾紛後，曾透過管道請告訴人甲○○出面商
    談，包括去律師事務所協商等語（見偵卷第25頁），足徵被
    告尚有管道得與告訴人甲○○私下聯繫處理事務，然被告卻不
    如此為之，反而選擇在他人或患者得自由進出之告訴人甲○○
    工作地點，甚且於看診時段即先行進入該診所，於眾人面前
    表示欲找告訴人甲○○談判且表述前揭內容，益徵被告主觀上
    有將上開言論內容使不特定多數人知悉之意思，且顯有意圖
    散布於眾之意圖，堪可認定。
　㈣按刑法第309條之公然侮辱罪，所稱侮辱，凡未指明具體事實
    ，而其內容足以貶損他人社會評價之輕蔑行為，即足當之（
    最高法院108年度台上字第3183號判決參照）。次按刑法第3
    10條第1項之誹謗罪，係以意圖散布於眾，而指摘或傳述足
    以毀損他人名譽之事者，為其構成要件。其所謂「誹謗」，
    乃指對於具體事實有所指摘及傳述，而足以損害他人名譽者
    而言（最高法院107年度台上字第2402號判決意旨參照）。
    次按言論自由為憲法第11條明文保障之基本權利，國家應給
    予最大限度之維護，僅於符合憲法第23條規定意旨之範圍內
    ，才得以法律規定予以合理之限制。刑法第310條第1、2項
    之誹謗罪，即係國家為兼顧對個人名譽、隱私及公共利益之
    保護而設，為免過度限制言論自由，行為人所指摘或傳述之
    具體事實，須足以毀損他人之名譽（即他人之社會評價或地
    位），始成立犯罪。而是否足以毀損他人之名譽，須綜合觀
    察被害人之身分、地位及行為人指摘或傳述之事實內容（含
    其遣詞用字、運句語法及所引發之適度聯想），依一般社會
    通念，客觀判斷被害人之社會評價或地位是否有遭貶損之危
    險。至於被害人之主觀感受則非所問（最高法院109年度台
    上字第4046號判決意旨參照）。經查，觀諸被告於上開時、
    地表述之言詞內容，其中「他破壞我家庭、騷擾我家庭、他
    跟我家人勒索四千萬」、「幹了這麼多壞事」、「你破壞我
    家庭，騷擾我家，你壞事做一大堆啦吼」、「你什麼時候醫
    生變流氓了？你恐嚇她恐嚇四千萬」等語，客觀上足使聽聞
    者理解該等內容在具體指摘告訴人甲○○做過諸多悖德、不正
    當之事，包括係介入他人家庭及婚姻之第三者、破壞他人家
    庭婚姻生活之幸福圓滿，如流氓般以違法方式向被告之家人
    索討鉅額款項等，盱衡以一般社會觀念，被告上開陳述內容
    ，將使告訴人甲○○遭獲悉上開情節者以破壞他人家庭及婚姻
    幸福圓滿之人、以非法方式向人勒索金錢等評價，已足以貶
    損告訴人甲○○之人格及社會評價，核屬誹謗他人名譽之言詞
    無訛。又被告對告訴人甲○○口出「你這樣子不仁不義、無情
    無義」等語，依一般社會通念，乃屬抽象謾罵他人心腸惡毒
    、不講仁義道德、冷酷無情之負面評價字眼，含有輕蔑、貶
    損之意味，傷及人格尊嚴、影響社會地位及評價，而為一般
    人所無法認同、接受，自屬侮辱他人之言詞。衡諸當時情況
    及一般社會通念，客觀上足以使告訴人甲○○在精神上、心理
    上感受到難堪，而貶損其人格、地位及社會評價，並減損其
    聲譽無訛。被告既為智識正常而具有相當社會經歷之人，對
    於其所指摘或辱罵上開言詞內容足以毀損他人人格、名譽及
    社會評價，自難諉為不知。被告明知此情，卻仍有意為上開
    行為，足認其主觀上確有誹謗及公然侮辱之故意。
　㈤又按刑法第310條第3項前段以對所誹謗之事，能證明其為真
    實者不罰，係針對言論內容與事實相符者之保障，並藉以限
    定刑罰權之範圍，然非謂指摘或傳述誹謗事項之行為人，必
    須自行證明其言論內容確屬客觀之真實，始能免於刑責。行
    為人雖不能證明言論內容為真實，但依其所提證據資料，可
    認行為人有相當理由確信其為真實，並非故意捏造虛偽事實
    ，或非因重大過失或輕率而致其所陳述與事實不符者，即不
    能以誹謗罪之刑責相繩（司法院釋字第509 號解釋意旨參照
    ）。另言論內容縱屬真實，如純屬個人私德而與公共利益無
    關，依刑法第310條第3項但書規定，仍無法解免於誹謗罪責
    之成立。而所謂私德乃私人之德行，有關個人私生活之事項
    ；所謂公共利益，乃與社會上不特定或多數人有關之利益。
    而是否僅涉及私德與公共利益無關，應依一般健全之社會觀
    念，就社會共同生活規範，客觀觀察是否有足以造成不利益
    於大眾之損害以定，並非單以行為人或被害人等之陳述作為
    唯一判定標準（最高法院109年度台上字第5012號判決意旨
    參照）。經查：
　　⒈被告雖辯以：告訴人甲○○在其與其前配偶廖安潔婚姻存續
      期間，與其前配偶廖安潔有不正常交往關係、破壞其家庭
      ，此可參見本院110年度訴字第737號民事確定判決內容等
      語（見本院卷第145、161至165頁），惟查，衡諸告訴人
      甲○○之職業、身分等情狀，縱使被告上開陳述內容為真實
      ，亦僅屬於告訴人甲○○個人私生活領域範圍之事，難認與
      社會大眾利益有關，自無刑法第310條第3項前段之適用。
　　⒉被告雖提出告訴人甲○○傳送予廖安潔之簡訊截圖為據，辯
      稱：告訴人甲○○向廖安潔恐嚇新臺幣（下同）四千萬元等
      語。依被告提出之簡訊內容，如下所示（A：廖安潔；B：
      甲○○；時間為109年4月5日下午2時59分許前後）：
　　　B：我是甲○○、我要與你對話
　　　A：等十分鐘 下車後 50萬是我的極限 你說什麼上千萬 
         拿出証具（應為「證據」之誤寫）吧
　　　B：你不是有2棟房子、貸款就有錢了
　　　A：我沒有同意4000萬的付款 不要勒索
　　　有簡訊截圖1張在卷可佐（見本院卷第129頁），惟依上開
      對話內容，僅能看出告訴人甲○○與廖安潔有財務糾紛，且
      告訴人甲○○有向廖安潔催討金錢之意，然尚難足以確認告
      訴人甲○○有以何恐嚇、勒索等非法方式向廖安潔索討金錢
      ，被告上開所辯關於告訴人甲○○恐嚇錢財等語，要難採信
      ；又查證人即告訴人甲○○於警詢陳稱及偵訊中具結證述：
      其與其診所前會計即被告前配偶廖安潔之間有帳務不實、
      詐欺等財務糾紛，已進入偵查程序等語（見偵卷第27至29
      、83至88頁），被告亦於警詢、偵訊及本院審理時供稱：
      告訴人甲○○因診所帳目之事，於109年11月對廖安潔提出
      詐欺告訴。告訴人甲○○認廖安潔侵吞診所財產四千萬元，
      要向廖安潔索取四千萬元。但後來告訴人甲○○提出刑事告
      訴之金額僅200多萬元。其會固定幫廖安潔收信所以知道
      廖安潔與告訴人甲○○間有訴訟等語明確（見偵卷第23至26
      頁、偵卷第83至88頁、本院卷第220頁），核與證人甲○○
      上開證述情節相符，足徵告訴人甲○○與被告之前配偶廖安
      潔間有詐欺等財務糾紛，該案已進入偵查程序，此情亦為
      被告所明知。告訴人甲○○與被告前配偶廖安潔間既正因詐
      欺等刑事案件涉訟中，則告訴人甲○○或係基於前述財產紛
      爭關係向廖安潔請求返還金錢，另佐以上開簡訊內容亦無
      法看出告訴人甲○○有使用何非法恫嚇手段，基此，實難謂
      告訴人甲○○索取金錢行為係恐嚇取財行為，自無從認定被
      告所辯告訴人甲○○恐嚇錢財等情為真實。被告既知悉告訴
      人甲○○向廖安潔索討金錢之原因，且依被告提出前揭簡訊
      資料，亦難認被告有相當理由確信恐嚇情節為真實，竟僅
      憑主觀判斷而杜撰、誇大事實，於上開時、地公開陳述前
      揭內容，其主觀上具有誹謗故意甚明，且無從適用刑法第
      310條第3項前段規定。
　㈥綜上所述，被告上開所辯與卷內事證不符，亦與常情有違，
    無足採信。本案事證明確，被告犯行堪以認定，應依法論科
    。
三、論罪科刑部分
  ㈠核被告所為，係犯刑法第309條第1項之公然侮辱罪及刑法第3
    10條第1項之誹謗罪。
  ㈡被告於上開時間、地點，以上開言詞接續誹謗告訴人甲○○之
    行為，係於密接之時間、地點所為，各行為之獨立性極為薄
    弱，依一般社會健全觀念，在時間差距上，難以強行分開，
    在刑法評價上，以視為數個舉動之接續施行，合為包括之一
    行為予以評價，應論以接續犯之一罪。
  ㈢被告就所犯上開各罪間，其間有實行行為局部同一之情形，
    且被告犯罪目的單一，為想像競合犯，應依刑法第55條前段
    之規定，從一重論以誹謗罪處斷。
  ㈣審理範圍擴張之說明
　　⒈公訴意旨固未敘及被告所為亦構成誹謗犯行部分，惟本院
      認被告除犯公然侮辱罪外，亦同時犯誹謗罪，且公然侮辱
      與誹謗犯行，具有想像競合犯之裁判上一罪關係，自為起
      訴效力所及，並經本院審理程序時當庭告知被告此部分犯
      罪事實及罪名（見本院卷第214頁），本院自應併予審判
      。
　　⒉公訴意旨雖未敘及被告指摘「他破壞我家庭、騷擾我家庭
      、他跟我家人勒索四千萬」、「他事情沒有解決，幹了這
      麼多壞事，他還有心情在這邊看診」、「你恐嚇她恐嚇四
      千萬」等語之事實，然此部分事實與檢察官原起訴之犯罪
      事實，具有想像競合犯之裁判上一罪關係，並經公訴人於
      本院審理時當庭擴張此部分之犯罪事實（見本院卷第218
      頁），應為起訴效力所及，本院自應併予審理，附此敘明
      。
  ㈤爰以行為人之責任為基礎，審酌被告因前述原因而對告訴人
    甲○○心生不滿，竟在告訴人甲○○之工作地點即不特定多數人
    得隨時進出而得共見共聞之上開診所，公開指摘、辱罵前揭
    足以貶損告訴人甲○○名譽之內容，詆毀告訴人甲○○之聲譽，
    對告訴人甲○○在社會上之人格及名譽評價造成貶損，犯罪所
    生損害程度非輕。另考量被告否認犯行之犯後態度，兼衡其
    犯罪手段、動機、智識程度、生活狀況（見本院卷第223頁
    ）等一切情狀，量處如主文所示之刑，並諭知易科罰金之折
    算標準。　
據上論斷，應依刑事訴訟法第299條第1項前段，刑法第309條第1
項、第310條第1項、第55條前段、第41條第1項前段，刑法施行
法第1條之1第1項，判決如主文。
本案經檢察官胡宗鳴提起公訴，檢察官乙○○到庭執行職務。
中　　華　　民　　國　　111 　年　　8 　　月　　30　　日
                  刑事第五庭  法　官  李怡真
以上正本證明與原本無異。
如不服本判決應於收受送達後20日內向本院提出上訴書狀，並應
敘述具體理由；其未敘述上訴之理由者，應於上訴期間屆滿後20
日內向本院補提理由書（均須按他造當事人之人數附繕本）「切
勿逕送上級法院」。
告訴人或被害人如不服判決，應備理由具狀向檢察官請求上訴，
上訴期間之計算，以檢察官收受判決正本之日起算。
　　　                       　書記官 林怡君
中　　華　　民　　國　　111 　年　　8 　　月　　30　　日
附錄本案論罪科刑法條全文：
中華民國刑法第309條
公然侮辱人者，處拘役或9千元以下罰金。
以強暴犯前項之罪者，處1年以下有期徒刑、拘役或1萬5千元以
下罰金。

中華民國刑法第310條
意圖散布於眾，而指摘或傳述足以毀損他人名譽之事者，為誹謗
罪，處1年以下有期徒刑、拘役或1萬5千元以下罰金。
散布文字、圖畫犯前項之罪者，處2年以下有期徒刑、拘役或3萬
元以下罰金。
對於所誹謗之事，能證明其為真實者，不罰。但涉於私德而與公
共利益無關者，不在此限。